臺灣嘉義地方法院交通事件裁定　　　　100年度交聲字第808號
原處分機關　交通部公路總局嘉義區監理所
異　議　人　涂瓊瑩
上列異議人因違反道路交通管理處罰條例案件，對於交通部公路
總局嘉義區監理所嘉義市監理站民國100年9月2日所為之處分（
原處分案號：嘉監裁字第裁70－G1H329817號），聲明異議，本
院裁定如下：
    主  文
原處分撤銷。
涂瓊瑩不罰。
    理  由
一、原處分意旨略以：本件異議人涂瓊瑩所有之車牌號碼4931-S
    F號自用一般小客車，於民國100年7月20日上午10點2分許，
    將車輛違規停放於臺中市○○路與崇德路口之身心障礙專用
    停車位，且未於前擋風玻璃、駕駛儀表板前置放身心障礙者
    專用停車位識別證(下稱身心障礙停車證)，經警掣單舉發，
    原處分機關遂以異議人有「於身心障礙專用停車位違規停車
    」之交通違規事實，依違反道路交通管理處罰條例第56條第
    1項第10款規定，於100年9月2日以嘉監裁字第裁70－G1H329
    817號裁決書，裁處異議人罰鍰新臺幣（下同）1千2百元。
二、異議意旨略以：異議人因配偶廖榮斌駕駛前揭自用一般小客
    車載異議人及異議人父親涂文雄前往臺中市○○路附近就診
    ，而將車輛停放於臺中市○○路與崇德路口之身心障礙專用
    停車位，然非違規停車，因原黏貼於擋風玻璃之身心障礙停
    車證掉落於駕駛座上，致掣單員警未能發現。因異議人確有
    上開停車證，故將車停放於身心障礙專用停車位並無違規，
    為此聲明異議，請求撤銷原處分等語。
三、按汽車駕駛人停車時，於身心障礙專用停車位違規停車者，
    處6百元以上1千2百元以下罰鍰，道路交通管理處罰條例第5
    6條第1項第10款定有明文。次按專用停車位識別證應由身心
    障礙者本人親自持用或家屬乘載身心障礙者本人時持用；又
    使用身心障礙者專用停車位者，除掛有專用牌照之車輛外，
    應將專用停車位識別證置於汽車擋風玻璃明顯處或黏貼於機
    車車首，以供查核檢驗；違規佔用路邊停車場專用停車位者
    ，由交通勤務警察、依法令執行交通稽查任務人員或交通助
    理人員依道路交通管理處罰條例第56條規定辦理，身心障礙
    者專用停車位設置管理辦法第12條第1項、第9條第1項、第
    14條第1項分別亦有明文。經查：
(一)異議人所有之上開自用一般小客車於前揭時、地停放在「身
    心障礙專用停車位」車格內，且因身心障礙停車證未置於汽
    車擋風玻璃明顯處，而遭警掣單舉發，原處分機關遂以異議
    人有「於身心障礙專用停車位為規停車」之交通違規事實，
    依違反道路交通管理處罰條例第56條第1 項第10款規定，於
    100年9月2日以嘉監裁字第裁70－G1H329817號裁決書，裁處
    異議人罰鍰1千2百元等情，為異議人所不否認，且有舉發通
    知單、原處分機關之裁決書及臺中市政府警察局第五分局10
    0年8月22日中市警五分交字第1000028138號函文等資料在卷
    可佐，固堪認定。
(二)惟按道路交通管理處罰條例第56條第1 項第10款之立法目的
    ，乃在於落實保障身心障礙者之停車權益，為避免不具身心
    障礙身分之人，擅用專為身心障礙者設置之停車位而侵害身
    心障礙者應有之停車權益，是該款規定所謂「違規停車」，
    自不應僅從字面解釋，而認包含一切法律、行政規則之違反
    ，實應由其立法理由出發，以真正侵害身心障礙者停車權益
    之行為為限。查異議人因其父親涂文雄重度精神障礙而領有
    身心障礙手冊，而持有身心障礙停車證 (發證單位為朴子市
    公所；有效期限為105年4月21日；編號021112；車牌號碼49
    31-SF)，且異議人與其配偶廖榮斌、異議人之父親涂文雄均
    同住一戶而具家長、家屬關係乙節，此有身心障礙手冊、異
    議人戶口名簿及身心障礙停車證等影本各1 份存卷足參。又
    異議人為帶同其父涂文雄前往臺中市○○路附近就診，於10
    0年7月20日上午，由其配偶廖榮斌駕駛前揭自用一般小客車
    載乘異議人及異議人父親涂文雄至臺中市○○路與崇德路口
    附近，而將上開車輛停放於該路口處之身心障礙專用停車位
    等情，業據異議人於異議狀陳述綦詳，參以異議人父親涂文
    雄確罹有重度精神障礙疾病而須就診治療，及本件掣單員警
    並無證據證明本件係異議人或其配偶單獨駕駛上開車輛停放
    於上開「身心障礙專用停車位」車格內等情，自應為有利於
    異議人之認定，而認異議人上開陳述，堪以採信，揆諸上開
    說明，異議人或其配偶廖榮斌於駕駛前揭車輛載乘異議人之
    父涂文雄時，即具有得使用身心障礙者專處用停車位之資格
    ，要屬無疑。
(三)依身心障礙者專用停車位設置管理辦法第9條第1項規定，固
    要求駕駛人應將領有之身心障礙停車證置於汽車擋風玻璃明
    顯處以供查核檢驗，惟考其立法目的，僅係供他人或執法者
    得立即辨識使用身心障礙者專用停車位之人是否為有權使用
    者，僅屬於簡易識別方法之一，而非唯一證明方法，縱使身
    心障礙者疏未將身心障礙停車證置放於車內以供辨識，究非
    當然等同於該身心障礙者即無權使用身心障礙者專用停車位
    ，而認有違反道路交通管理處罰條例第56條第1 項第10款之
    情形，此由同條例及上開身心障礙者專用停車位設置管理辦
    法均未特別針對未依規定置放證件而停放於身心障礙專用停
    車位之情形加以處罰亦可得知。職是，本件員警舉發當時，
    異議人所領有之專用停車位識別證固未置放於擋風玻璃明顯
    處，以致執法人員無法當場查認異議人所駕駛之車輛是否具
    有使用專用停車位之資格而加以舉發，有違身心障礙者專用
    停車位設置管理辦法第9條第1項規定，然本件異議人配偶廖
    榮斌於駕駛前揭自用一般小客車載乘異議人父親涂文雄時，
    既確係具有得使用身心障礙者專用停車位之資格，且領有身
    心障礙停車證，若僅以停車時身心障礙停車證因其他原因而
    未能置於規定位置，即認其無合法使用身心障礙者專用停車
    位之權利，而屬違規停車，顯有悖於劃設身心障礙者專用停
    車位之原意及上開道路交通管理處罰條例第56條第1 項第10
    款之立法意旨，當無以該法相繩之必要。
四、綜上所述，道路交通管理處罰條例第56條第1 項第10款之處
    罰目的既係避免不具身心障礙身分之人，擅用專為身心障礙
    者設置之停車位而侵害身心障礙者應有之停車權益，而非為
    處罰未依規定置放身心障礙停車證以供查驗，或身心障礙停
    車證逾期之身心障礙駕駛人，且同條例及身心障礙者專用停
    車位設置管理辦法，亦均未針對身心障礙者未依規定置放證
    件而停放於身心障礙專用停車位之情形設有處罰明文，則本
    件異議人既已為具有得使用身心障礙者專用停車位之資格，
    且領有身心障礙停車證，縱疏未將識別證置於車上，或因其
    他事由致身心障礙停車證未能置放於規定位置，依法仍尚無
    處罰之依據。從而，原處分機關以異議人於身心障礙者專用
    停車位停車之事實，認定異議人有違規停車之行為，並據以
    作成裁罰，自有未洽。本件異議為有理由，應由本院將原處
    分撤銷，另為異議人不罰之諭知，以資適法。
五、據上論斷，應依道路交通管理處罰條例第87條第2項、道路
    交通事件處理辦法第19條前段，裁定如主文。
中    華    民    國   100    年    9     月    30    日
                  交通法庭法  官  啟夫
上列正本證明與原本無異。
如不服本裁定，應於裁定送達後5日內向本院提出抗告狀（應附
繕本）。
中    華    民    國   100    年    9     月    30    日
                          書記官  侯麗茹